臺北高等行政法院裁定
　　　　　　　　　　　　　　　　　　 93年度再字第65號
聲　請　人　甲○○
代　理　人　丁○○
相　對　人　台北市興雅國民小學
代　表　人　乙○○校長）住同.
　　　　　　　　　　　　　送達.
上列當事人間因慰撫金事件，聲請人對最高行政法院中華民國92
年3月13日92年度裁字第338號裁定，聲請再審，其中依行政訴訟
法第273條第1項第13款聲請再審部分，經最高行政法院93年度裁
字第602號裁定移送本院，本院裁定如下：
  　主   文
再審之聲請駁回。
再審聲請程序費用由聲請人負擔。
　　理   由
一、聲請人之母莊美雲原係於相對人任職之教師，其於民國74
    年8月26日在職死亡，共服務9年11個月。台北市教育局核定
    支領一次撫卹金在案，並自74年8月31日起自84年8月31日止
    支領三節慰問金。嗣相對人以84年8月31日北市興雅國小字
    第2111號函知聲請人之父親丁○○略以：「台端先妻莊美雲
    病故，自74年8月31日至84年8月31日為止，已發放三節慰問
    金滿10年，依銓敘部函釋遺族三節慰問金之支領，病故或意
    外死亡者支領10年。故84年中秋節慰問金不再發放。」；暨
    相對人以84年12月12日北市興雅國小字第3146號函復丁○○
    ：「本案因新修正之學校教職員退休、撫卹條例尚未公布實
    施在新法尚未實施前，本案仍請依規定辦理。」丁○○不服
    ，向台北市政府教育局請求再審被告續發三節慰問金，台北
    市政府教育局以85年1月30日北市教人字第04029號函復丁○
    ○，副本副知相對人略以：「在新制尚未實施前，並無法令
    依據，仍應依現有規定辦理。惟新制實施後，方可比照學校
    教職員撫卹條例修正條文辦理」。本件支領三節慰問金至84
    年8月31日止，在新制教職員撫卹條例實施前已屆滿10年，
    應依當時規定辦理，即停發。惟相對人之前人事主管張先生
    誤以85年2月1日新制實施後就可續發，即不當簽註而續發。
    嗣後相對人之黃前人事主管發現有誤，以85年5月11日北市
    興雅國小0044號函請台北市政府教育局釋示，台北市政府教
    育局於87年5月19以北市教人字第8722867400號函復：「本
    案依銓敘部75年12月23日台華特一字第70724號函釋，支領
    年撫卹金之遺族三節慰問金致送年限，得參酌公務人員撫卹
    法第9條第1項第1、2款辦理，亦即：病故或意外死亡者10年
    ，因公死亡者15年，支領一次撫卹金之遺族，自得比照辦理
    。貴校發給莊故教師之遺族三節慰問金年限，請依銓敘部上
    開解釋規定辦理」。相對人將該函影印寄發莊師遺族，並自
    87年端午節停發三節慰問金。聲請人不服，循序提起訴願、
    再訴願經遭駁回，向本院提起行政訴訟，經最高行政法院於
    89年12月14日89年度判字第3519號判決，撤銷再訴願及訴願
    決定，故台北市政府於90年4月26日以府訴字第8911740000
    號訴願決定命相對人應於收受決定書之次日起30日內速為處
    分。聲請人不服，遂向本院提起行政訴訟，經本院以90年度
    訴字第4512號裁定駁回，聲請人提起抗告，經最高行政法院
    以92年裁字第338號裁定駁回告確定。嗣再審原告對最高行
    政法院92年度裁字第338號確定裁定提起再審之訴。其中依
    行政訴訟法第273條第1項第13款聲請再審部分，經最高行政
    法院93年度裁字第602號裁定移送本院。
二、聲請人主張之理由：最高行政法院92年度裁字第338號裁定
    暨本院90年度訴字第4512號裁定，有行政訴訟法第273條第
    1項第13款之再審事由：按聲請人於91年10月22日就本院90
    年度訴字第4512號裁定向最高行政法院提出抗告，其中抗告
    狀所附之證2（聲請人於再審程序中列為證4），即台北市政
    府教育局87年5月19日北市教人字8722867400號函，有相對
    人之人事管理員黃滿宗於該函上簽批：「一、依教育局：可
    停發莊師遺族三節慰問金。二、本文影印寄發莊師遺族。」
    ，並經相對人之法定代理人周校長於87年5月26日之批示：
    「如擬」之行政處分，而最高行政法院以其他理由駁回，但
    上述事由依然存在，當事人仍得請求再審，此有最高行政法
    院61裁字第212號判例可稽，最高行政法院裁字第338號已違
    此判例。最高行政法院92年度裁字第338號裁定暨本院90年
    度訴字第4512號裁定認為被告之行政處分始終不存在，實有
    行政訴訟法第273條第1項第13款「當事人發現未經斟酌之證
    物（即證4），... 如經斟酌可受較有利益之裁判者。」之
    再審理由。
三、相對人答辯意旨略以：聲請人雖主張最高行政法院92年度裁
    字第338號裁定有行政訴訟法第273條第1項第1款之再審事由
    ，惟其並無提證；又聲請人雖主張最高行政法院92年度裁字
    第338號裁定有行政訴訟法第273條第1項第13款之再審事由
    ，惟其並未提出未經斟酌之新證物。
四、按再審之聲請依行政訴訟法第283條規定，須原裁定有同法
    第273條第1項各款所列之情形始得為之。另按行政訴訟法第
    273 條第1項第13款所謂發見未經斟酌之重要證物者，係指
    該證物在前訴訟程序中即已存在而當事人不知其存在，或雖
    知有此，而不能使用，現始發現或得使用者而言，並以如經
    斟酌可受較有利益之裁判者為限。若前訴訟程序終結後始作
    成之文件，或當事人於前訴訟程序中即知其存在，且無不能
    使用情形而未提出者，均非現始發見之證物，不得據以提起
    再審之訴。最高行政法院著有91年度判字第539號判決可資
    參照。
五、聲請人主張其於91年10月22日就本院90年度訴字第4512號裁
    定向最高行政法院提出抗告，其中抗告狀所附之證2（聲請
    人於再審程序中列為證4），即台北市政府教育局87年5月19
    日北市教人字8722867400號函，有相對人之人事管理員黃滿
    宗於該函上簽批：「一、依教育局：可停發莊師遺族三節慰
    問金。二、本文影印寄發莊師遺族。」，並經相對人之法定
    代理人周校長於87年5月26日之批示：「如擬」之行政處分
    ，雖最高行政法院以其他理由駁回聲請人於該案之抗告，但
    述事由依然存在，當事人仍得請求再審，有行政訴訟法第
    273 條第1項第13款「當事人發現未經斟酌之證物（即證4）
    ，... 如經斟酌可受較有利益之裁判者。」之再審理由等等
    。
六、經查，本件聲請人主張所發現未經斟酌之證物係指台北市政
    府教育局87年5月19日北市教人字8722867400號函文，惟該
    函文業經聲請人於91年10月22日就本院90年度訴字第4512
    號裁定向最高行政法院提出抗告時，附於其抗告狀作為證據
    使用，此為聲請人所自承，並有該函文附於該抗告卷可憑。
    因此，聲請人所指台北市政府教育局87年5月19日北市教人
    字8722867400號函既係在前訴訟程序中即已存在，且為聲請
    人所知悉而提出於前揭抗告程序使用，參照首揭說明及最高
    行政法院判決意旨，即非屬行政訴訟法第273條第1項第13
    款所謂發見未經斟酌之重要證物。聲請人主張該函文雖經提
    出於最高法院之抗告程序，但被最高行政法院以其他理由駁
    回聲請人於該案之抗告，該函文提出之事由依然存在，其可
    作為行政訴訟法第273條第1項第13款提起再審之依據，顯無
    理由。
七、依上說明，本件依聲請人主張起訴之事實，顯無理由，爰裁
    定駁回之。另，聲請人主張最高行政法院92年度裁字第338
    號裁定有行政訴訟法第273條第1項第1款之再審事由部分，
    業經最高行政法院93年度裁字第603號裁定駁回再審之聲請
    ，該部分非屬本件審究範圍，併予明。
據上論結，本件聲請人再審之聲請無理由，依行政訴訟法第283
條、第278條第2項、第104條，民事訴訟法第95條、第78條，裁
定如主文。
中　　華　　民　　國　　94　　年　  12　　月　 28  　 日
                          第一庭審判長法　官  姜素娥
           　　　　　　　　　　       法　官　吳東都
           　　　　　　　　　　       法　官  陳國成
上為正本係照原本作成。
如不服本裁定，應於送達後10日內向本院提出抗告狀（須按他造
人數附繕本）。
中　　華　　民　　國　　94　　年　  12　　月　 29  　 日
                                      書記官  王英傑
